臺灣屏東地方法院民事判決　　　　　　110年度潮簡字第337號
原　　　告　賴柯烏綉
　　　　　　賴勇銘　
兼上一人
訴訟代理人　賴勇樹　
被　　　告　何小萍　

上列當事人間請求損害賠償事件，經刑事庭移送前來，本院於民
國110 年11月2 日言詞辯論終結，判決如下：
    主  文
被告應給付原告賴柯烏綉新臺幣伍萬元、原告賴勇樹新臺幣壹萬
伍仟元、原告賴勇銘新臺幣伍仟元，及均自民國110 年11月3 日
起至清償日止，按年息5%計算之利息。
原告其餘之訴駁回。
本判決第一項得假執行。但被告如分別以新臺幣伍萬元、新臺幣
壹萬伍仟元、新臺幣伍仟元，為原告賴柯烏綉、原告賴勇樹、原
告賴勇銘預供擔保後，得免為假執行。
    事實及理由
壹、程序部分：
    按訴狀送達後，原告不得將原訴變更或追加他訴。但請求之
    基礎事實同一者，不在此限；上開規定於簡易訴訟程序適用
    之，民事訴訟法第255 條第1 項第2 款、第436 條第2 項各
    有明定。查本件原告起訴請求被告給付新臺幣（下同）25萬
    元，嗣則變更如下述聲明（本院簡附民卷第3 頁；本院潮簡
    卷，下稱本院卷第17頁），核屬同一請求損害賠償之基礎事
    實，於法相符。
貳、實體部分：
一、原告主張：原告三人為母子，分別為附表地址之汽車保養廠
    （即輪胎行，下稱系爭保養廠）負責人及員工，被告則為原
    告之鄰居，經營按摩店，被告以附表編號1 、2 之行為，侵
    害原告賴柯烏綉之名譽權；並以附表編號2 、3 之行為，侵
    害原告賴勇樹之名譽權；及附表編號3 之行為，侵害原告賴
    勇銘之名譽權，業經本院109 年度簡字第1419號（下稱另案
    ）刑事判決論犯誹謗罪，共2 罪，各處拘役30、40日；又犯
    公然侮辱罪，處罰金5,000 元等，現上訴由本院110 年度簡
    上字第81號妨害名譽案件審理中。原告受有精神上痛苦，得
    請求被告給付慰撫金，爰依侵權行為法律關係為請求，並聲
    明：被告應給付原告賴柯烏綉20萬元、原告賴勇樹3 萬元、
    原告賴勇銘2 萬元，及均自起訴狀繕本送達翌日起至清償日
    止，按年息5%計算之利息。
二、被告則以：我並無附表編號1 、2 之行為；編號3 之行為係
    因原告賴勇樹先罵我「幹」，我才對他比中指，但沒對原告
    賴勇銘比中指，我並無相關證據，另案判決不可採信等語，
    資為抗辯，並聲明：原告之訴駁回。
三、經查，原告三人為母子，分別為附表地址之系爭保養廠負責
    人及員工，被告則為原告之鄰居，經營按摩店，被告有對原
    告賴勇樹為附表編號3 之行為，其附表編號1 至3 行為，經
    另案判決如上述，現上訴由刑事訴訟第二審審理中等情，經
    本院職權調取另案判決卷宗核閱無誤，且為兩造所不爭執，
    堪信為真實。
四、得心證之理由：
  ㈠按因故意或過失不法侵害他人之權利者，負損害賠償責任。
    不法侵害他人之身體、健康、名譽、自由、信用、隱私、貞
    操，或不法侵害其他人格法益而情節重大者，被害人雖非財
    產上之損害，亦得請求賠償相當之金額。民法第184 條第1
    項前段、第195 條第1 項前段分別定有明文。又按民法上名
    譽權之侵害非即與刑法之誹謗罪相同，名譽有無受損害，應
    以社會上對個人評價是否貶損作為判斷之依據，苟其行為足
    以使他人在社會上之評價受到貶損，不論其為故意或過失，
    均可構成侵權行為，其行為不以廣佈於社會為必要，僅使第
    三人知悉其事，亦足當之（最高法院90年度台上字第646 號
    判決要旨參照）。另按不法侵害他人之人格權，被害人受有
    非財產上損害，請求加害人賠償相當金額之慰撫金時，法院
    對於慰撫金之量定，應斟酌實際加害情形、所造成之影響、
    被害人痛苦之程度、兩造之身分地位、經濟情形及其他各種
    狀況，以核定相當之數額（最高法院47年台上字第1221號、
    51年台上字第223 號判決要旨參照）。
  ㈡原告主張被告有附表編號1 至3 之行為，被告則以上詞為辯
    ，經查：
  ⒈證人即系爭保養廠客人劉桂縮就附表編號1 之行為，於另案
    偵查證稱：當時被告靠近我車子，跟賴勇樹嗆說「你知道嗎
    ? 你爸爸會死，是因為你媽媽在外面討客兄」，當時現場有
    我、賴勇樹、賴柯烏綉在場等語，核與原告賴柯烏綉、原告
    賴勇樹於另案偵查證述大致相符（偵字卷第43-45 頁），酌
    以證人劉桂縮雖為系爭保養廠之客人，但亦陳：不識被告，
    向無糾紛等語（警卷第19頁），證述值堪信實，足徵被告確
    有附表編號1 之行為。
  ⒉至被告附表編號2 向原告賴柯烏綉辱罵部分，經原告賴柯烏
    綉於另案偵查證稱：被告拿酒在喝，當時我站在店內鐵捲門
    邊，被告對我說「妳先生會死，是因為妳到處討客兄，妳先
    生死我也知道，妳先生被火燒死，我也知道，妳領1000萬的
    保險金我也知道」等語，亦核與原告賴勇樹當場目擊、原告
    賴勇銘事後聽聞之證述情節相當（偵字卷第43、45-46 頁）
    。審度原告賴柯烏綉、賴勇樹雖自承與被告迭有交惡（偵字
    卷第43-45 頁），然衡情尚無為羅織他人妨害名譽之罪，連
    同血親自陷偽證、誣告罪之追訴風險，率為不實陳述，渠等
    證述應足憑信。復參另案偵查中勘驗報告所載勘驗經過、截
    圖，亦見被告當時確在系爭保養場前走動（偵字卷第32-33
    頁），並衡以被告前經本院認定有附表編號1 之行為，依常
    情確有高度可能而食髓知味，故技重施，是此部分事實，洵
    以認定。
  ⒊又被告附表編號2 朝原告賴勇樹辱罵「幹」一節，除經原告
    賴勇樹於另案偵查證述明確（偵字卷第45頁），並與前述勘
    驗報告所載：被告在保養廠外面馬路到處走動，於03：30時
    可隱約看出被告罵「幹」之嘴型等文字及照片互核相符（偵
    字卷第32-33頁），已甚灼然。
  ⒋另附表編號3 乙節，業經被告自承對原告賴勇樹比右手中指
    ，前已述及，又自上開勘驗報告照片所呈，當時被告、原告
    賴勇樹及在旁之賴勇銘分立畫面左、右側，且斯時被告比劃
    角度顯朝原告賴勇銘（偵字卷第33-34 頁），併觀原告賴勇
    樹、原告賴勇銘復於另案偵查，就被告先後對二人比中指乙
    事證述綦詳（本院卷第45-46 頁），益見被告附表編號3 比
    右手中指之行為，應分別對原告賴勇樹、賴勇銘二人所為。
    而被告雖辯原告賴勇樹有向其比中指等語，並無提出證據為
    憑，礙難憑採。
  ㈢被告既有附表編號1 至3 之行為，而上開言行均在系爭保養
    廠前、馬路旁，皆屬公然之處，而所為言論及意帶輕蔑之行
    止，依社會通念，俱足貶損原告三人之社會上評價，應為63
    年次出生、自陳國中畢業、經營養生館，而具相當智識、社
    會經驗之被告所知曉，並有另案判決可參（本院卷第7-10、
    17頁反面），堪認已侵害原告之名譽權，成立民法第184 條
    第1 項前段侵權行為。
  ㈣原告因名譽權遭侵害，受有精神上痛苦，自得依民法第195
    條第1 項前段規定，向被告請求慰撫金。審諸原告賴柯烏綉
    自述為國小畢業、系爭保養廠名義負責人、系爭保養廠月營
    收百萬元，名下有不動產、汽車等財產；原告賴勇樹、賴勇
    銘分別為大專肄業、高中畢業，自述均為系爭保養廠員工、
    月收入6 萬元，名下有不動產等財產；被告除上開學歷、職
    業，月收入亦6 萬元，名下有不動產、汽車等財產各節，經
    兩造陳明，並有兩造之108 年度稅務電子閘門財產所得調件
    明細表附卷可考（本院卷第17頁反面、證物袋），綜以審酌
    原告所受精神上損害、被告加害態樣及迄今態度、兩造之學
    歷、職業、資力等一切情狀，認原告賴柯烏綉、賴勇樹、賴
    勇銘得請求被告給付之慰撫金，分別為5 萬元、1 萬5,000
    元、5,000 元；逾此請求，要屬無憑。
  ㈤法定遲延利息部分：
  ⒈又按給付無確定期限者，債務人於債權人得請求給付時，經
    其催告而未為給付，自受催告時起，負遲延責任，其經債權
    人起訴而送達訴狀者，與催告有同一之效力；遲延之債務，
    以支付金錢為標的者，債權人得請求依法定利率計算之遲延
    利息；應付利息之債務，其利率未經約定，亦無法律可據者
    ，週年利率為百分之5 ，民法第229 條第2 項、第233 條第
    1 項前段、第203 條分別定有明文。
  ⒉原告本件請求核屬無確定期限之可分給付，原告固請求自起
    訴狀繕本送達翌日起算之法定遲延利息，然至言詞辯論期日
    為上述訴之變更，始特定各別請求金額，故得請求之法定遲
    延利息，應自言詞辯論期日翌日即110 年11月3 日（本院卷
    第17頁）起至清償日止，按年息5 ％計算之利息；逾此範圍
    ，則非可取。
五、綜上所述，原告依侵權行為法律關係，請求被告如主文第1
    項所示，為有理由，應予准許，逾此範圍之請求，則無理由
    ，應予駁回。
六、本件原告勝訴部分係適用簡易訴訟程序所為被告敗訴之判決
    ，爰依同法第389 條第1 項第3 款規定依職權宣告假執行，
    並依同法第392 條第2 項規定，諭知被告得供擔保後免為假
    執行。
七、本件事證已臻明確，兩造間其餘主張舉證併所提證據，經本
    院審酌與判決之結果不生影響，不再一一論列，附此敘明。
八、本件請求損害賠償事件乃刑事附帶民事訴訟，由刑事庭移送
    前來，迄本院言詞辯論終結為止，當事人並無任何裁判費或
    其他訴訟費用之支出，自無諭知訴訟費用負擔之必要，併此
    指明。
中    華    民    國   110    年    11    月    23    日
                  潮州簡易庭  法  官  曾迪群
以上正本係照原本作成。
如不服本判決，應於送達後20日內，向本院提出上訴狀並表明上
訴理由，如於本判決宣示後送達前提起上訴者，應於判決送達後
20日內補提上訴理由書（須附繕本）。如委任律師提起上訴者，
應一併繳納上訴審裁判費。
中    華    民    國   110    年    11    月    23    日
                              書記官  劉  佳
附表：
┌──┬──────┬─────────┬──────────────┐
│    │            │                  │                            │
│編號│時間        │地點              │行為                        │
├──┼──────┼─────────┼──────────────┤
│1   │108 年9 月11│在屏東縣潮州鎮光復│何小萍朝賴柯烏綉等辱罵：「你│
│    │日15時30分許│路116 號（汽車保養│爸爸會死，是因你媽媽在外討客│
│    │            │廠）前、馬路旁    │兄」等語。                  │
├──┼──────┼─────────┼──────────────┤
│2   │108 年10月10│同上              │何小萍朝賴柯烏綉辱罵：「你丈│
│    │日9時許     │                  │夫會死，是因你到處討客兄，你│
│    │            │                  │先生被火燒死領了一千多萬，我│
│    │            │                  │都知道」等語，且朝賴勇樹辱罵│
│    │            │                  │：「幹」等語。              │
├──┼──────┼─────────┼──────────────┤
│3   │108 年11月5 │同上              │何小萍站在路旁即汽車保養場前│
│    │日19時許    │                  │，分別朝賴勇樹及賴勇銘比右手│
│    │            │                  │中指。                      │
└──┴──────┴─────────┴──────────────┘